【裁判字號】    98,交聲,370
【裁判日期】    990519
【裁判案由】    違反道路交通管理處罰條例聲明異議
【裁判全文】
臺灣苗栗地方法院交通事件裁定         98年度交聲字第370號
原處分機關  交通部公路總局新竹區監理所苗栗監理站
異  議  人
即受處分人  甲○○
上列異議人即受處分人因違反道路交通管理處罰條例案件，對於
交通部公路總局新竹區監理所苗栗監理站於民國98年12月11日所
為之竹監苗字第裁54-Z00000000號處分（原舉發案號：公警局交
字第Z00000000 號）、第裁54-Z00000000號處分（原舉發案號：
公警局交字第Z00000000 號）聲明異議，本院裁定如下：
    主  文
異議均駁回。
    理  由
一、原處分意旨略以：異議人即受處分人甲○○所有車牌號碼01
    25-ZD 號自用小客車，於民國98年9 月14日12時58分許行經
    國道三號高速公路162.1 公里北向處，為內政部警政署國道
    公路警察局第七警察隊大甲分隊警員分別逕行舉發「行車速
    度超過規定之最高時速60公里以上未滿80公里」、「駕駛人
    行車速度超過規定之最高時速60公里以上（處車主）」違規
    ；嗣異議人於違規通知單所載期限內到站申訴表示不服，經
    原處分機關函請原舉發單位調查結果，仍認異議人確有前開
    違規行為，乃依道路交通管理處罰條例第43條第1 項第2 款
    、第43條第4 項（裁決書漏引第43條第5 項）、第63條第1
    項第3 款暨違反道路交通管理事件統一裁罰標準及處理細則
    第41條第4 項規定，於98年12月11日分別掣開竹監苗字第54
    -Z00000000號、竹監苗字第裁54-Z00000000號裁決書，裁處
    異議人罰鍰新臺幣（下同）8,000 元、記違規點數3 點，並
    應參加道路交通安全講習及吊扣汽車牌照3 個月，原處分並
    無不法等語。
二、異議意旨略以：執勤員警以雷射槍測速照相儀器測得時速17
    0 公里，由於雷射槍測乃人為手動操作之器械，且機械本身
    非完全準確無誤，依計量原理，在量測過程中包括人、量測
    設備等皆會影響量測結果，故國際相關檢測標準皆依量測不
    確定度觀念而訂定檢測公差；本案測得異議人當時行駛之實
    際車速，確有存在「+2km/h至-3km/h」間誤差之可能，可能
    僅達168 公里至169.99公里之間，而尚未達170 公里，不應
    以超速60公里以上處罰異議人，為此向法院聲明異議，請求
    撤銷原處分等語。
三、按汽車駕駛人，駕駛汽車行車速度，超過規定之最高時速60
    公里以上，處6,000 元以上24,000元以下罰鍰，並當場禁止
    其駕駛、吊扣汽車牌照3 個月，且應接受道路交通安全講習
    ，及記違規點數3 點，道路交通管理處罰條例第43條第1 項
    第2 款、第4 項、第5 項前段及第63條第1 項第3 款分別定
    有明文。又對於行車速度超過規定之最高速限或低於規定之
    最低速限之違規行為，採用固定或非固定式科學儀器取得證
    據資料證明者，於一般道路須至少於100 公尺，於高速公路
    、快速公路須至少於300 公尺前，明顯標示之；汽車駕駛人
    之行為，經以科學儀器取得證據資料證明其行為違規，當場
    不能或不宜攔截製單舉發者，得逕行舉發，並應記明車輛牌
    照號碼、車型等可資辨明之資料，以汽車所有人為被通知人
    製單舉發，道路交通管理處罰條例第7 條之2 第3 項及第4
    項亦有明文規定。
四、經查：
(一)、異議人所有車牌號碼0125-ZD 號自用小客車於98年9 月14日
    12時58分許行經國道3 號北上162.1 公里處，為警分別舉發
    「行車速度超過規定之最高時速60公里以上未滿80公里」、
    「駕駛人行車速度超過規定之最高時速60公里以上（處車主
    ）」違規乙節，有原舉發單位即內政部警政署國道公路警察
    局公警局交字第Z00000000號及第Z00000000號舉發違反道路
    交通管理事件通知單暨採證照片、裁決書、送達證書各1 份
    在卷足憑。
(二)、次依證人即本件舉發警員王錦龍到庭具結證稱：「我當時國
    道三號北上的162.1 公里，我坐在橋下，持雷射槍掃描車速
    ，有些是固定式的，我用的是活動式的，我看到異議人案發
    當時駕駛車輛從我背後北上過去，我感覺他的車速很快，我
    就把雷射槍描準他照相」、「（提示98年9 月14日照片，這
    是你當天所照的？）是的，最上面是日期、時間，還有取締
    人的姓名、單位，下面從左邊開始，是速限110公里，170是
    車輛行速，92.8是雷射槍與他車子之間的距離，地點就是國
    道162.1 公里北向處，最右邊是雷射槍編號」、「（該雷達
    槍是以何種方式測速的？是光速嗎？）是光速，不是雷達波
    」、「（該雷射槍是人為操作的？）當時是用自動的，但是
    是人操作的，但他會自動發射光束」、「（此種測速的原理
    為何？）車子經過後，由雷射光束來感應它的速度」、「（
    當時有無二車併行？）只有一部車」、「（當時風向有無影
    響？）雷射槍於下雨、濃霧、吹風時會有影響，但只會減低
    速度，不會增加速度，當時沒有什麼強風」、「（在測速器
    之前，你們有無設置警告標示？）有，就是庭呈相片163.1
    公里」、「（對於證物三，異議人承認超速，但不應該吊扣
    牌照，及罰鍰應降低，有何意見？）雷射槍有角度的問題，
    我敢說異議人的時速絕對在170 公里以上，當時我測量異議
    人的車子，角度約20-25 度之間，角度越大，測的速度會更
    慢，所以我敢肯定，異議人的車速應該超過170 公里，這是
    我講習的資料」。」等語綦詳（見本院99年1 月11日訊問筆
    錄），並有證人庭呈之現場照片4 張、97年度國道三號香山
    至彰化段交通設施改善工程第五期完成數量表2 張以資佐證
    。衡諸證人王錦龍係依法執行公務之人員，經到庭具結，證
    述其持雷射測速槍逕行舉發異議人違規之經過，其與異議人
    素不相識，並無宿怨，亦無仇隙，應無甘冒自身觸犯偽證罪
    之風險而設詞誣攀之理。且依卷內證據資料並無任何積極證
    據足以證明證人上開證詞係屬虛偽，亦無足以令人顯信證人
    證述為不可採之品性證據或前科證據存在，本院自不得僅以
    證人為本件掣單舉發異議人之員警而全盤抹煞其在訴訟上所
    具有之證人資格及其證言之證明力，故其證言應堪採信。
(三)、再據本件舉發單位即內政部警政署國道公路警察局第七警察
    隊大甲分隊舉發本件違規所使用之雷射測速槍，每年均依規
    定送經濟部標準檢驗局檢驗且領有合格證書（規格：125 Hz
    照相式、廠牌：LTI、型號：ULTRA LYTE Compact、器號：U
    X010182、檢定合格單號碼：M0GB0000000、檢定日期98年5
    月4 日，有效期限99年5 月31日，），有該舉發單位提出之
    經濟部標準檢驗局雷射測速儀檢定合格證書影本1 份附卷可
    稽（見本院卷第11頁）。衡諸經濟部標準檢驗局乃負責國家
    標準制定及檢驗之機構，其檢驗後發給之證書自有公信力，
    復無證據證明該儀器有何等故障或失準情事，堪認本件舉發
    機關之執勤員警執以採證之雷射測速槍之準確度當值信賴。
(四)、異議人雖以前詞置辯，然就本件原舉發單位使用之雷射測速
    儀有無誤差之可能乙節，本院依職權函詢財團法人工業技術
    研究院，經該院於99年2 月8 日以工研轉字第0990001247號
    函覆略以：「由來函附件『雷射測速儀檢定合格證書影本』
    可知，在有效期限內該雷射測速儀在其檢測環境下，誤差範
    圍是在容許範內；至於在實際使用環境下該雷射測速儀之誤
    差範圍須實際檢測方能得知」等語，有上開書函1 份在卷可
    參（見本院卷第51頁），尚難憑認本件雷射測速儀之準確度
    確實存有誤差。又經濟部標準檢驗局於98年9 月18日修正之
    雷射測速儀檢定檢查技術規範第7.1(3)點規定：「速率偵測
    準確度：不得高於實際速度2 km/h，或低於實際速度3 km/h
    」係指速度檢定結果之誤差值必須介於+2km/h至-3km/h，始
    達合格要求，此經財團法人工業技術研究院99年4 月30日工
    研量字第0990005350號函解釋在案（見本院卷第58頁），可
    知上開規定僅係經濟部標準檢驗局針對雷射測速科學儀器設
    備檢定合格與否之技術上事項，非謂業經經濟部標準檢驗局
    檢定合格之雷射測速儀器設備即有上開+2km/h，-3km/h之誤
    差。再者，所謂誤差值乃科學儀器檢測標準程序中所設計出
    可容許之數值，並非表示測量後均應一律扣除誤差值以作為
    測量結果，而不應作為超速舉發扣除之依據。且該數值乃一
    正負區間，用在超速違規之舉發上，無論舉發機關主張應加
    上誤差值或被舉發人主張應減去誤差值，同樣均顯然違背以
    「合格」之科學儀器取得證據資料證明違規之立法本旨，而
    非可採。況異議人並未提出更為縝密精確之檢算公式與數據
    供本院核測，僅辯陳以：當時行駛之實際車速，確有存在「
    +2km/h至-3km/h」間誤差之可能，可能僅達168公里至169.9
    9 公里之間，而尚未達170 公里云云，卻就同一事項併定「
    -3km/h」之數值憩置不論，復未提出證據證明該雷射測速儀
    有何故障或測速有何違誤之虞，自難單以機器本身存有法定
    之誤差值即率以推翻經國家檢定合格之雷射測速儀所測得之
    數據。是異議人徒以前揭情詞指摘本件經檢定合格之照相式
    雷射測速儀測得其行車速度數據有誤差，經核並無依據。
(五)、又觀諸卷附之採證照片，車牌號碼0125-ZD 號之自小客車位
    置在照片正中央，而照片中之機器代號UX010182、違規時間
    、地點、行車速限及異議人之行車時速均清晰可辨（參見本
    院卷第18頁），足徵本件違規照片係於機器有效期限內，依
    正常使用流程所拍攝，則原舉發警員取締本件異議人駕車超
    速違規應無誤判之虞。另參以本件測速照相儀器設置地點為
    國道三號高速公路南下162.1 公里，而在南下163.6 公里處
    旁即設有「前有測速照相」之警告標誌，亦有現場照片1 張
    附卷可憑（見本院卷第44頁）。核該標示距離拍照採證地點
    係為500 公尺前，符合上開道路交通管理處罰條例第7 條之
    2 第3 項規定，已足以提醒駕駛人於該路段應注意不得超速
    ；異議人本應知悉並隨時保持不超越最高速限之速度行駛，
    卻仍超速行駛，是該超速違規之責任應歸於異議人甚為明確
    。而異議人於99年1 月11日本院調查時亦坦承其確為本件之
    駕駛人，非他人使用該汽車，則舉發員警依據前開採證照片
    所載之車輛牌照號碼、車型等可資辨明之資料，以該車之汽
    車所有人即異議人為被通知人製單逕行舉發，於法並無不合
    。
五、綜上所述，本件異議人所有上開自小客車既有前揭汽車行駛
    快速公路速度超過規定最高速限60公里以上未滿80公里、行
    車速度超過規定之最高時速60公里以上（處車主）之違規行
    為，原處分機關依道路交通管理處罰條例第43條第1 項第2
    款、第43條第4 項（裁決書漏引第43條第5 項）、第63條第
    1 項第3 款及違反道路交通管理事件統一裁罰基準表，裁處
    異議人罰鍰新臺幣8000元，並記違規點數3 點、吊扣汽車牌
    照3 個月及施以道路交通安全講習，核無違法或不當之情事
    ，聲明異議意旨僅執前詞，任意指摘原處分，並無理由，應
    均予駁回。
六、據上論斷，應依道路交通管理處罰條例第87條第2 項，道路
    交通案件處理辦法第19條，裁定如主文。
中    華    民    國    99    年    5     月    19    日
                  交通法庭  法  官  周靜妮
以上正本證明與原本無異。
如不服本裁定應於送達後5 日內向本院提出抗告狀。
                            書記官  巫  穎
中    華    民    國    99    年    5     月    19    日

司法院資訊處製作；財團法人民間司法改革基金會備份。
